臺灣臺中地方法院民事判決　　　　　　100年度簡上字第106號
上　訴　人　陳家興
被 上訴 人　于建中
上列當事人間請求損害賠償事件，上訴人對於民國100年2月25日
本院簡易庭100年度中簡字第192號第一審判決提起上訴，本院於
100年6月24日言詞辯論終結，判決如下：
    主      文
上訴駁回。
第二審訴訟費用由上訴人負擔。
    事實及理由
壹、上訴人部分：
一、於原審起訴主張：被上訴人於民國99年5月31日19時30分許
    ，夥同姓名、年籍均不詳綽號「阿成」之成年男子至上訴人
    所經營位於台中市○區○○○路與旱溪東路附近之攤位，要
    求上訴人退還房屋押租金新台幣（下同）54,000元未果，竟
    共同基於毀損及恐嚇危害安全之犯意聯絡，或以手或以腳損
    害上訴人前揭攤位之看板，並揚言：「如果再開一天，我就
    砸一天」（台語）等語，致上訴人心生畏懼，足以生危害於
    安全，經法院以共同毀壞他人之物，判處拘役40日，共同犯
    恐嚇罪，判處拘役30日，應執行拘役60日。為此，上訴人本
    於侵權行為之法律關係，請求被上訴人賠償攤位維修費
    3,000元、營業損失9,000元（每日3,000元×3天＝9,000 元
    ），及慰撫金12萬元，合計132,000元。目前上訴人從事鐵
    工擺攤，無不動產，經濟能力不佳等語。並聲明；被上訴人
    應給付上訴人132,000元。
二、上訴後補稱：
（一）被上訴人稱其失業無財產，且需扶養三個小孩等與實際情
      況不符，被上訴人從98年間至今在台中市○○路577號經
      營「吃很大」檳榔店，並非失業無財產，而其最大的女兒
      也約有18歲，被上訴人與其配偶還有大女兒三人都有經濟
      能力，被上訴人所言上情，未舉證以實其說，自無信任之
      可能。
（二）又原審判決對於上訴人請求被上訴人賠償攤位維修費3,
      000元部分，僅因上訴人未能提出收據，即採信被上訴人
      之說詞認為維修費僅需1,000元，亦不合理。
貳、被上訴人則以：
一、於原審主張：被上訴人未對上訴人為恐嚇行為，亦未踹壞上
    訴人所有之攤位；上訴人所有攤位之維修費僅需花費1,000
    元即可回復原狀；被上訴人目前失業，無財產，國中畢業，
    需扶養三個小孩等語。並聲明：上訴人之訴駁回。
二、上訴後補稱：上訴人上訴理由，不知從何而來。
參、本件原審對於上訴人之請求，為上訴人部分敗訴之判決，並
    依職權宣告假執行，上訴人不服，遂提起上訴，並聲明：（
    一）原判決駁回後開第二項部分並該部分訴訟費用之裁判均
    廢棄。（二）上廢棄部分被上訴人應再給付上訴人114, 000
    。被上訴人則聲明：上訴駁回。
肆、本院判斷：
一、按因故意或過失，不法侵害他人之權利者，負損害賠償責任
    ，民法第184條第1項前段定有明文。查上訴人主張被上訴人
    於99年5月31日19時30分許，夥同姓名、年籍均不詳綽號「
    阿成」之成年男子至上訴人所經營位於台中市○區○○○路
    與旱溪東路附近之攤位，要求上訴人退還房屋押租金54,000
    元未果，竟共同基於毀損及恐嚇危害安全之犯意聯絡，或以
    手或以腳損害上訴人前揭攤位之看板，並揚言：「如果再開
    一天，我就砸一天」（台語）等語，致上訴人心生畏懼，足
    以生危害於安全之事實，業據提出本院99年度易字第3279號
    刑事判決1件為證，參以被上訴人於上開刑事案件警詢、偵
    查中，業已自承有損壞上訴人攤位之看板事實，又被上訴人
    確有恐嚇上訴人乙節，亦據上訴人及證人沈美燕於偵查中分
    別具結證述甚明，而被告確因涉犯刑法第354條之毀損罪及
    第305條之恐嚇罪，經本院分別判處拘役40日、30日，應執
    行拘役60日確定等情，復為被上訴人所不爭執，則被上訴人
    確有上開侵權行為事實，應堪採信，上訴人請求被上訴人賠
    償其因此所受損害，尚非無據。
二、茲就上訴人聲明不服之各項金額，應否准許，分述如下：
（一）按不法毀損他人之物者，被害人得請求賠償其物因毀損所
      減少之價額，民法第196條定有明文。本件上訴人固主張
      被上訴人毀損其所有之攤位，修繕費用為3,000元，然被
      上訴人就修繕費用超過1,000元之部分有所爭執，則上訴
      人對於修繕費用超過1,000元之部分，自應舉證證明之，
      惟上訴人始終未提出相關證據以實其說，則上訴人請求被
      上訴人給付修繕費用就超過1,000元部分，自無理由，應
      予駁回。
（二）上訴人又主張因被上訴人毀損及恐嚇行為，致生營業損失
      9,000元，然為被上訴人所否認，則上訴人對於其確實受
      有營業損失9,000元部分，亦應舉證證明之，惟上訴人對
      此亦始終未提出相關證據以實其說，則上訴人請求被上訴
      人給付營業損失9,000元，亦無理由，應予駁回。
（三）再按不法侵害他人之身體、健康、名譽、自由、信用、隱
      私、貞操，或不法侵害其他人格法益而情節重大者，被害
      人雖非財產上之損害，亦得請求賠償相當之金額，民法第
      195條第1項前段定有明文。又所謂侵害他人之自由，並不
      以剝奪他人之行動或限制其行動自由為限，即以強暴、脅
      迫之方法，影響他人之意思決定，或對其身心加以威脅，
      使生危害，亦包括在內（最高法院81年臺上字第2462號判
      決要旨可資參照）。再者，上開「其他人格法益」係指一
      般人格權而言。而「意思決定之自由」應屬一般人格權之
      範疇。查被上訴人以上開言語恫嚇上訴人，使上訴人心生
      畏懼，並致生危害於上訴人之安全，核屬情節重大，上訴
      人自得依民法第195條第1項前段規定，請求被上訴人賠償
      精神慰撫金。次按慰藉金之賠償須以人格權遭遇侵害，使
      精神上受有痛苦為必要，其核給之標準固與財產上損害之
      計算不同，然非不可斟酌雙方身分資力與加害程度，及其
      他各種情形核定相當之數額（最高法院51年度台上字第
      223號判例意旨可資參照）。本院審酌上訴人目前從事鐵
      工、擺攤，名下無不動產，經濟能力不佳，名下有房屋1
      棟、汽車1台，98、97年度總所得均為0元。被上訴人為國
      中畢業，名下無恆產，98、97年度於一般公司行號總所得
      各為6萬5千餘元、20萬7千餘元，業據兩造陳明在卷，並
      經本院依職權查詢兩造之稅務電子閘門財產調件明細表附
      卷可參。本院斟酌被上訴人之加害情形、可歸責程度暨兩
      造之身分、年齡、地位、技能、經濟能力，認上訴人請求
      之精神慰撫金在15,000元內為適當，逾此部分之請求，即
      屬無據，應予駁回。
三、綜上所述，上訴人本於侵權行為之法律關係，請求被上訴人
    給付16,000元，核屬正當，應予准許；逾此範圍之請求，為
    無理由，應予駁回。原審就前開不應准許部分為上訴人敗訴
    之判決，核無不合。上訴意旨指摘此部分原判決不當，聲明
    廢棄改判，為無理由，應駁回其上訴。
伍、結論：本件上訴為無理由，依民事訴訟法第436條之1第3項
    、第449條第1項、第78條，判決如主文。
中    華    民    國   100    年    7     月    8     日
                  民事第二庭  審判長法  官     王  銘
                                    法  官     陳添喜
                                    法  官     黃炫中
正本證明與原本無異。
不得上訴。
中    華    民    國   100    年    7     月    8     日
                                    書記官